【裁判字號】    92,台上,6379
【裁判日期】    921113
【裁判案由】    妨害自由
【裁判全文】
最高法院刑事判決                              九十二年度台上字第六三七九號
    上  訴  人  甲○○
                丙○○
                乙○○
右上訴人等因妨害自由案件，不服台灣高等法院中華民國九十二年八月二十日第二審
判決（九十二年度上訴字第二二一六號，起訴案號：台灣台北地方法院檢察署九十一
年度偵字第四八０五號），提起上訴，本院判決如左：
    主  文
上訴駁回。
    理  由
按刑事訴訟法第三百七十七條規定，上訴於第三審法院，非以判決違背法令為理由，
不得為之。是提起第三審上訴，應以原判決違背法令為理由，係屬法定要件。如果上
訴理由狀並未依據卷內訴訟資料，具體指摘原判決不適用何種法則或如何適用不當，
或所指摘原判決違法情事，顯與法律規定得為第三審上訴理由之違法情形，不相適合
時，均應認其上訴為違背法律上之程式，予以駁回。本件原判決撤銷第一審不當之判
決，仍論處上訴人甲○○、丙○○、乙○○共同以非法之方法剝奪人之行動自由罪刑
。已詳敘認定犯罪事實之依據及憑以認定之理由，並對上訴人等否認妨害自由犯罪之
辯詞，如何不足採，均已依據卷內資料予以指駁及說明，從形式上觀察，原判決並無
任何違背法令之處。按事實之認定及證據之取捨，乃屬事實審法院之職權。證人所為
供述及合法調查所得證據，何者為可採，事實審法院本得參酌其他相關證據為自由之
判斷，苟無違反經驗法則或論理法則，自難指為違法。原判決依憑上訴人甲○○、丙
○○之部分供述，告訴人龔謙龍於警詢之指訴，證人即告訴人住處管理員王慶鐘於警
詢、偵查及原審中之證述，證人及告訴人之母黃寶治於警詢、偵查及原審中之證詞，
證人即劉瑞龍警員於原審中之證述，並有照片八紙及台北市立和平醫院診斷書一紙附
卷可稽，及其他調查證據取捨之結果（見原判決理由二），認定上訴人等確有本件妨
害自由犯行，摒棄不採上訴人等及證人胡美紅所為之證詞，經核其證據之取捨及證明
力之判斷於法均無不合，並無理由不備及矛盾之違誤。上訴意旨仍執前詞謂告訴人於
期間仍可撥打電話，伊等並未限制告訴人之自由，且伊等應僅成立牽連犯刑法第三百
零二條第一項妨害自由及同法第二百七十七條第一項之傷害罪，應不成立刑法第三百
零四條第一項之強制罪，原判決有不適用法則之違誤云云，惟查刑法第三百零二條第
一項所要保護的法益係「被害人潛在的行動可能性」，換言之，即為保護一個人的行
動自由，而且是「空間行動的自由」，故縱告訴人於剝奪行動自由之時間內，仍可撥
打電話，亦無礙於該罪之成立，而上訴人等係於強取被害人財物，認不足抵債後，再
押人逼債，自係牽連犯強制罪及剝奪人行動自由罪，與後者當然吸收前者，尚屬有別
，此部分係就原判決理由二、三已詳為論斷與說明之事項，再為事實上之爭執，殊非
適法之第三審上訴理由。再按刑事訴訟法第三百七十九條第十款所謂應於審判期日調
查之證據，必須該證據確與待證事實有重要關係，就其案情委有調查之必要者而言。
本件事證已臻明確，原審未就上訴人等是否有報案？勞力士手錶為何人所有？財物係
被害人交付或上訴人強取等情為無益之調查，自不得指為調查未盡。其餘上訴意旨徒
憑己意，對原審採證認事職權之適法行使，任意指摘，顯與法定上訴第三審之形式要
件不符，其等上訴違背法律上之程式，應予駁回。又裁判上一罪案件之一部分，得提
起第三審上訴者，其不得上訴第三審部分，依審判不可分原則，第三審法院亦應併予
審判，但以得上訴部分其上訴合法為前提。本件得上訴之妨害自由部分，其上訴為不
合法，本院由程序上予以駁回，對於傷害、強制罪自無適用審判不可分原則，併為實
體上審判，此部分既屬刑事訴訟法第三百七十六條第一款之案件，為不得上訴第三審
之案件，其等上訴不合法，應併駁回。
據上論結，應依刑事訴訟法第三百九十五條前段，判決如主文。
中      華      民      國    九十二    年     十一     月     十三     日
                              最高法院刑事第五庭
                                  審判長法官  謝  家  鶴
                                        法官  洪  文  章
                                        法官  花  滿  堂
                                        法官  陳  世  淙
                                        法官  洪  佳  濱
      右正本證明與原本無異
                                              書  記  官
中      華      民      國    九十二    年     十一     月    二十五    日


司法院資訊處製作；財團法人民間司法改革基金會備份。
